【裁判字號】    98,交抗,1181
【裁判日期】    980429
【裁判案由】    違反道路交通管理處罰條例
【裁判全文】
臺灣高等法院交通事件裁定           98年度交抗字第1181號
抗  告  人
即受處分人  甲○○
上列抗告人因違反道路交通管理處罰條例案件，不服臺灣桃園地
方法院，中華民國98年3月27日裁定（98年度交聲字第908號），
提起抗告，本院裁定如下：
    主  文
抗告駁回。
    理  由
一、按汽車行駛於高速公路、快速公路或設站管制之道路，不遵
    使用限制、禁止、行車管制及管理事項之管制規則，而未依
    標誌、標線、號誌指示行車者，處汽車駕駛人新臺幣（下同
    ）3千元以上6千元以下罰鍰。汽車駕駛人有第33條第1項情
    形之一者，除依原條款處罰鍰外，並記違規點數1點。又本
    條例之處罰，受舉發違反道路交通管理事件之受處罰人，認
    為受舉發之違規行為應歸責他人者，應於舉發違反道路交通
    管理事件通知單應到案日期前，檢附相關證據及應歸責人相
    關證明文件，向處罰機關告知應歸責人，處罰機關應即另行
    通知應歸責人到案依法處理，道路交通管理處罰條例第33條
    第1項第13款、第63條第1項第1款及第85條第1項前段分別定
    有明文。
二、徐慧如所有9N-8801號自用小客車於民國97年10月2日上午8
    時6分許，行經台六六線與桃一○二線岔路口東向西時，有
    「行駛快速公路未依標線指示行車」之違規，經警於97年10
    月28日以桃警交相字第D00000000號舉發違反道路交通管理
    事件通知單（下稱舉發單）檢附採證照片逕行舉發。嗣因徐
    慧如提供異議人即實際駕駛人即受處人甲○○年籍資料，向
    原處分機關申辦舉發通知單歸責處罰受處人，且受處人於97
    年12月26日向原處分機關陳述不服意見後，經原處分機關調
    查結果，以受處人上開違規事實明確，原處分機關乃於98年
    3月6日依道路交通管理處罰條例第33條第1項第13款、第63
    條、第85條第1項等規定，裁處受處分人罰鍰3千元並記違規
    點數1點。
三、受處分人聲明異議及抗告意旨略以：依舉發照片所示，地上
    停止線模糊不清，且受處分人依當時時速與燈號轉換速度，
    不知車子越線，為無心之過，又本款罰鍰金額比超速、闖紅
    燈等違規猶重，有違比例原則，難道不能以勸導代替罰鍰或
    以分期付款，以減輕受處分人之壓力；另依違反道路交通管
    理事件統一裁罰基準及處理細則第12條第2款、第3款之規定
    ，因燈號變換之際，前懸部分伸越停止線得免予舉發，希法
    院依法查明云云。
四、經查：
（一）按受處人於上揭時、地駕駛徐慧如所有9N-8801號自用小
      客車，行駛於快速公路未依標線指示行車之違規行為，有
      舉發單、採證照片、逕行舉發案件汽車所有人告知違規駕
      駛人資料申報書及裁決書等附卷可稽（見原審卷第7頁、
      第8頁、第14頁），堪信受處人確有「行駛快速公路未依
      標線指示行車」之違規事由無訛。次依本案採證照片所示
      ，系爭路口之停止線雖非完整無缺，然整體觀之，仍清晰
      可辨，受處分人以照片所示之停止線模糊不清云云，尚無
      可採。另受處分人又辯稱因當時車多，於交通號誌轉換之
      際，其前方車緊急踩煞車，有聽到後方車輛急煞，為避免
      被撞，不小心越線云云，然依舉發照片，受處分人前方未
      見急煞停駛之車輛、後方亦未見緊靠受處分人之車輛，是
      其所辯，實難採信，自難據為免責之依據。況各種違規事
      由應課以何種處罰之法律效果，乃立法權之範疇，原處分
      機關於法律所定之法律效果範圍內為裁處，其處分即不能
      任意指摘為違法，現行道路交通管理處罰條例第33條第1
      項第13款、第63條第1項第1款條文內容業已明定處罰內
      容，原處分機關依法律之明文規定所為之裁罰，當屬正辦
      ，受處分人指原處分有違反比例原則云云，容有誤會。至
      交通違規罰鍰得否分期繳納，屬處罰如何執行之問題，與
      受處分人所受原處分合法與否無涉，受處分人應另向執行
      機關申請，由執行機關依法辦理，併此說明。
（二）次按行為人有下列情形之一，而未嚴重危害交通安全、秩
      序或發生交通事故，且情節輕微，以不舉發為適當者，交
      通勤務警察或依法令執行交通稽查任務人員得對其施以勸
      導，免予舉發：二駕駛四輪以上汽車於號誌燈號變換之際
      ，因未能依號誌指示及時停止，致前懸部分伸越在機車停
      等區內，惟前輪尚未進入該停等區內；三駕駛汽車於號誌
      燈號變換之際，因未能依號誌指示及時停止，致前懸部分
      伸越停止線，惟前輪尚未超越該停止線，違反道路交通管
      理事件統一裁罰基準及處理細則第12條第2款、第3款分別
      定有明文。是依上開細則規定，警察或依法令執行交通稽
      查任務人員得施以勸導，免予舉發者，以汽車前懸部分伸
      越在機車停等區內，惟前輪尚未進入該停等區或汽車前懸
      部分伸越停止線，惟前輪尚未超越該停止線，始有其適用
      。然依採證照片所示，受處人所駕駛系爭自用小客車之前
      輪已經逾越停止線，是其違規事實顯與上開得免罰之規定
      不符，故其辯稱有免罰事由云云，亦無可採。
五、綜上，受處分人前開違規之行為，事證明確，堪可認定。原
    審裁定其認事用法，均無不當。受處分人抗告意旨，仍執陳
    詞，否認違規行為，核無理由，抗告應予駁回。
六、據上論斷，應依道路交通管理處罰條例第89條，道路交通案
    件處理辦法第26條，刑事訴訟法第412條，裁定如主文。
中    華    民    國    98    年    4    月  29    日
                  刑事第八庭    審判長法  官  鄭文肅
                                      法  官  蔡光治
                                      法  官  劉嶽承
以上正本證明與原本無異。
不得再抗告。
                                      書記官  魏淑娟
中    華    民    國    98    年    4     月    29    日


司法院資訊處製作；財團法人民間司法改革基金會備份。
